【裁判字號】    89,交上訴,521
【裁判日期】    890524
【裁判案由】    過失致死
【裁判全文】
臺灣高等法院臺南分院刑事判決              八十九年度交上訴字第五二一號  Ｇ
      上  訴  人
      即  被  告  甲  ○  ○
右上訴人因過失致死案件，不服臺灣雲林地方法院八十八年度交訴字第七四號中華民
國八十九年三月二十四日第一審判決（起訴案號：臺灣雲林地方法院檢察署八十八年
度偵字第六一八二號），提起上訴，本院判決如左：
      主      文
上訴駁回。
      事      實
一、甲○○曾犯有賭博及業務過失傷害犯罪前科，其中所犯業務過失傷害罪，經臺灣
    嘉義地方法院判處有期徒刑六月確定，於民國（下同）八十四年十二月二十九日
    易科罰金執行完畢。復不知警惕，甲○○為啟益遊覽汽車股份有限公司僱用之司
    機，係從事駕駛遊覽車為業務之人，於八十八年十二月二日上午六時五十分許，
    駕駛車牌號碼ＧＧ－三九二號出租遊覽車（營業大客車），由雲林縣土庫鎮往北
    港鎮○○○路北向南方向行駛，途經雲林縣元長鄉○○村○○路三十五號前，設
    有交通號誌之交岔路口時，原應注意車前狀況，隨時採取停車等必要之安全措施
    ，以防車禍之發生，且依當時情形，並非不能注意，詎甲○○竟疏於注意車前狀
    況，等十分接近該十字路而無足夠反應及煞車距離時，始發現該交岔路口號誌已
    變換為紅燈，內、外車道路口均停有車輛，才在緊急之下，猛踩煞車，因該型遊
    覽車屬氣壓式煞車系統，如遇緊急狀況緊急煞車一次踩到底，煞車無法煞停，於
    是甲○○情急之下，往右閃躲，而撞及右側路旁在等校車之學生黃敏華，並撞及
    路旁之民宅，使黃敏華頭部外傷、顱內出血、左肋骨骨折、血胸、腹內出血、脾
    破裂、休克。甲○○隨即打一一九求救電話，將黃敏華送醫急救後，並向警方報
    案自首而接受裁判。黃敏華因傷重，延至八十八年十二月七日上午一時許，不治
    死亡。
二、案經甲○○自首及死者之父乙○○訴由雲林縣警察局虎尾分局報請台灣雲林地方
    法院檢察署檢察官偵查起訴。
      理      由
一、訊據上訴人即被告甲○○固對於右揭地時地，因駕駛遊覽車緊急煞車，未能煞停
    ，情急之下，往右閃躲，而撞及右側路旁在等校車之學生黃敏華，及撞及路旁之
    民宅，致黃敏華死亡之事實坦承不諱，惟辯稱：係因煞車失靈所致云云。
二、經查：
（一）被告甲○○對於渠於八十八年十二月二日六時五十分許，駕駛車牌號碼ＧＧ－
      三九二號出租遊覽車（營業大客車），由雲林縣土庫鎮往北港鎮○○○路北向
      南方向行駛，途經雲林縣元長鄉○○村○○路三十五號前，設有交通號誌之交
      岔路口時，發現該交岔路口號誌已變換為紅燈，內、外車道路口均停有車輛，
      才緊急煞車，未能煞停，情急之下，往右閃躲，而撞及右側路旁在等校車之學
      生黃敏華，並撞及路旁之民宅，使黃敏華頭部外傷、顱內出血、左肋骨骨折、
      血胸、腹內出血、脾破裂、休克。嗣黃敏華因傷重延至八十八年十二月七日上
      午一時許，不治死亡等事實，自白不諱，並有現場照片十三張、道路交通事故
      調查報告表附卷可資佐證（見相驗卷第五頁至第八頁）；而被害人黃敏華因本
      件車禍不治死亡，復據檢察官督同法醫師相驗無訛，並填具相驗屍體證明書、
      驗斷書及勘驗筆錄等各乙份附相驗卷宗可證（見相驗卷第十六頁、第二十頁至
      第二十五頁）。
（二）依現場圖及照片所示，肇事地點，為設置有交通號誌之雙向四車道交岔路口，
      肇事後被告大客車右胎痕長八．二公尺，撞到右側民宅牆壁而車頭停於斑馬線
      上。且被告亦已自承當時交通號誌是紅燈，內外車道均停有車輛等情，綜合研
      判，被告煞車起點，距離停車線亦不過約十公尺左右，扣除前面停有小客車之
      車身長約四．五公尺，被告距離前面小客車約五．五公尺，始緊急煞車。足見
      其未注意欲通過之十字路口之號誌已變換紅燈，及前面內外車道上均停有車輛
      之車前狀況，俟其發覺時已逼近前車約十公尺左右，縱使依被告所供當時時速
      四十公里，則依一般公路汽車煞車距離、行車速度對照表，煞車距離為八公尺
      左右，每秒行駛距離一一．一一公尺、反應距離八．三二公尺．則當其發現前
      面號誌紅燈並停有車輛時，其與前車之距離，僅僅足供其反應距離，並無其他
      之空間提供其煞車之距離，故被告在緊急時，猛踩煞車，並迅速向右閃避，而
      肇致本件車禍。
（三）復依雲林縣警察局虎尾分局之鑑定報告書及台中區監理所彰化監理站汽車檢驗
      自動化系統委託國光汽車修護保養廠代辦車輛檢驗記錄表，對於被告所肇事大
      客車檢驗結果：煞車力：前軸2409kg、第二軸2433kg、平衡度均20%、左煞車
      力1480kg、右煞車力1545kg、總車力4842kg。前軸左煞車力加上前軸右煞車力
      超過前軸煞車力，前輪煞車正常；第二軸左煞車力加上第二軸右煞車力超過第
      二軸煞車力，第二軸煞車正常。且該遊覽車屬於氣壓式煞車系統，經遊覽車車
      體廠廠長解說氣壓式煞車系統，如遇緊急狀況，緊急煞車一次踩到底，煞車無
      法煞死，要間歇性踩煞車，氣壓式煞車系統才會發揮作用。故研判該肇事司機
      甲○○可能未注意車前狀況，等到快接近肇事地點時才注意到紅燈下有停車，
      才在緊急之下急踩煞車，故煞車無法發揮作用，因而推誘煞車失靈。故研判該
      肇事原因，是未注意車前狀況，行經十字路口未減速慢行，及人為操作煞車系
      統不當。以上有檢驗鑑定合格報告書及檢驗紀錄表各一份附卷可稽（見原審卷
      第十三頁、第十五頁）。因此，本件車禍之發生，完全是被告疏未注意車前狀
      況，以致發覺前面紅燈號誌及內外車道停有車輛，無法通過時，已無足夠之煞
      車距離，緊急時猛踩煞車使煞車無法完全發揮作用，而向右閃避，撞及在路旁
      等候公車之學生黃敏華甚明。
（四）至於被告辯稱：是因煞車失靈，並不是未注意車前狀況云云。惟被告所駕駛之
      大客車，經檢驗結果煞車正常，並無被告所稱煞車失靈之情形，業如上述。而
      被告提出之檢驗報告（八十八年十二月六日檢驗，見原審卷第十五頁），雖有
      不平衡之情形，但此一報告即無檢驗單位或檢驗員之簽名或蓋章，亦經雲林縣
      警察局虎尾分局客厝派出所報告稱：該檢驗記錄表是該啟益遊覽公司自行至檢
      驗場驗驗，並無會同警方且無檢驗員核車等語（見原審卷第十四頁），是該文
      書不具證明之效力，為本院所不採。故被告所辯，為不足採。
（五）按汽車行駛時，駕駛人應注意車前狀況，並隨時採取必要之安全措施，道路交
      通安全規則第九十四條第三項定有明文。被告違反該注意義務，因而肇事，並
      致人於死，有明顯之過失，復據被告迭次於偵查中及原審供承有過失（見相驗
      卷第十八頁背面、原審卷第四十八頁、第七十四頁），且其過失行為，與被害
      人死亡間有相當因果關係，被告自應對其過失致人於死之罪責負責，其犯行明
      確。
    綜上所述，被告前開所辯係卸責飾詞，委無足採，本件事證明確，被告犯行洵堪
    認定。
三、上訴人即被告甲○○為遊覽車司機為職業駕駛人，因業務上之過失，致人於死，
    核其所為，係犯刑法第二百七十六條第二項之業務過失致死罪。被告甲○○曾因
    業務過失傷害罪，經臺灣嘉義地方法院判處有期徒刑六月確定，於八十四年十二
    月二十九日易科罰金執行完畢，有本院被告全國前案紀錄表一份附卷可佐，其於
    五年以內，再犯有期徒刑以上之罪，為累犯，依法加重其刑。又被告於犯罪後自
    首而接受裁判，有警方之受理各類案件紀錄及相驗案件初步調查報告表一份附卷
    可考（見相驗卷第三頁、第四頁背面），合於自首之要件，依刑法第六十二條前
    段規定，減輕其刑，並先加後減。
四、原審以被告罪證明確，因以適用刑法第二百七十六條第二項、第四十七條、六十
    二條前段、罰金罰鍰提高標準條例第一條前段等規定，並審酌被告有賭博及業務
    過失傷害罪犯罪前科，且本件車禍之發生，完全是被告一人之過失所致，過失程
    度不輕，其犯後並有避重就輕推諉過失之情形，及其已與被害人家屬達成民事和
    解（有調解書附卷足按）等一切情狀，量處有期徒刑一年。本院經核原判決認事
    用法俱無不合，量刑亦稱妥適，被告上訴意旨以原判決量刑過重，而指摘原判決
    不當，並無可取，為無理由，應予駁回。
據上論斷，應依刑事訴訟法第三百六十八條，判決如主文。
本案經檢察官吳忠賢到庭執行職務。
中    華    民    國      八十九      年      五      月      二十四    日
                                  臺灣高等法院臺南分院刑事第一庭
                                      審判長法官  鄭    文    肅
                                            法官  蔡    長    林
                                            法官  楊    明    章
右正本證明與原本無異。
如不服本判決，應於判決送達後十日內向本院提出上訴狀，其未敘述理由者並應於提
出上訴狀後十日內向本院補提理由書（應附繕本)。
                                      法院書記官  易    慧    玲
中    華    民    國      八十九      年      五      月      二十六    日
附錄本判決論罪科刑法條：
刑法第二百七十六條：
一、因過失致人於死者，處二年以下有期徒刑、拘役或二千元以下罰金。
二、從事業務之人，因業務上之過失犯前項之罪者，處五年以下有期徒刑或拘役，得
    併科三千元以下罰金。


司法院資訊處製作；財團法人民間司法改革基金會備份。
